【裁判字號】    99,上易,583
【裁判日期】    990928
【裁判案由】    詐欺
【裁判全文】
臺灣高等法院臺南分院刑事判決         99年度上易字第583號
上  訴  人  臺灣臺南地方法院檢察署檢察官
被      告  丁○○
上列上訴人因被告詐欺案件，不服臺灣臺南地方法院99年度易字
第1024號中華民國99年7月21日第一審判決（起訴案號：臺灣臺
南地方法院檢察署99年度偵字第1315號、2934號、3171號、4343
號）及移送併辦（同署99年度偵字第6157號），提起上訴，本院
判決如下：
    主  文
原判決撤銷，發回臺灣臺南地方法院。
    理  由
一、公訴意旨略以：被告於民國98年5月9日在臺南市某處，將其
    當日申辦之遠傳行動電話門號0000000000號門號卡以新臺幣
    （下同）400元之代價，交付予真實姓名年籍不詳之人使用
    供詐欺取財使用，嗣該不詳之人及所屬詐騙集團成員即持以
    為下列詐欺取財行為：
(一)、該詐騙集團於98年6月16日某時在雅虎奇摩網站虛偽刊登拍
    賣遊戲機之不實訊息，致上網購物之被害人己○○陷於錯誤
    ，而以上開0000000000號電話與詐騙集團聯絡，並依該詐騙
    集團之指示，於同年6月18日11時33分許、15時9分許，以自
    動提款機跨行轉帳方式，將6,200元及500元匯至另案被告李
    哲緯（已為不起訴處分）所申辦之中華郵政股份有限公司新
    竹西大路郵局帳號（下稱西大路郵局）00000000000000號帳
    戶內。
(二)、某不詳之人以三角詐欺手法，於網路遊戲刊載販賣遊戲寶物
    之不實訊息，被害人丙○○上網得知該訊息，不知有詐，乃
    撥打上開0000000000號電話與之聯絡，並依指示匯款4,300
    元至不知情之寶物賣家即戊○○開立之郵局帳戶，同日某時
    亦有不詳之人用遊戲角色「戀愛夜語」登入該遊戲，以該00
    00000000號電話聯絡戊○○，告知將以4,300元向其購買遊
    戲幣，同日果有該款項匯入其郵局帳戶，戊○○不疑有他，
    即於同日將遊戲幣交付予該遊戲角色。
(三)、某不詳之人以三角詐欺手法，於98年6月8日某時於網路遊戲
    刊載販賣遊戲寶物之不實訊息，被害人乙○○得知該訊息，
    不知有詐，乃撥打被告所申辦之門號0000000000號電話聯絡
    戊○○，雙方合意交易價值8,000元之遊戲貨幣3.52億單位
    ，被害人乙○○即於同日將8,000元匯入另案被告陳志賓（
    另為不起訴處分）所申辦之「8591」虛寶交易網帳號內。
(四)、併案意旨部分：被告於98年5月9日某時在臺南市某處，將其
    當日申辦之門號0000000000號預付卡以400元之代價，交付
    予真實姓名年籍不詳之人使用，以此方式幫助他人實施詐欺
    取財犯行，嗣該不詳之人及所屬詐欺集團成員，在露天拍賣
    網站虛偽刊登拍賣PSP遊戲機之不實訊息。適被害人甲○○
    於98年6月17日下午3時7分許，上網瀏覽前開訊息，不知有
    詐而下標購買，並依指示於同日匯款7,000元至李哲緯（另
    為不起訴處分）所申辦之西大路郵局帳號00000000000000號
    帳戶內，因認被告犯有刑法第339條第1項、第30條之幫助詐
    欺取財罪等語。
二、原判決以：
  (一)被告可預見將自己申辦行動電話門號提供予不詳人士使用，
    可能幫助他人遂行詐欺取財之犯罪目的，竟仍以縱有以其申
    辦行動電話門號實施詐欺取財犯行，亦不違背其本意之幫助
    犯意，於98年5月9日在臺南市某處門市部申辦威寶電信門號
    0000000000號行動電話SIM卡，並以400元之代價交予真實姓
    名、確實年籍均不詳綽號「阿華」之成年男子使用，而容任
    他人使用上開門號遂行犯罪，而該詐騙集團成員遂推由某成
    年人，於98年6月1日某時以被告所申辦上開威寶0000000000
    號行動電話門號聯繫被害人黃秀琴，並佯稱涉犯申辦人頭行
    動電話門號案件，須轉帳至指定帳戶以供清查云云，致黃秀
    琴陷於錯誤，將50萬元匯入詐騙集團成員所冒用陳品如名義
    在土地銀行民權分行申辦帳號0000000000000號之帳戶內，
    被告所為，係構成幫助詐欺欺罪，業經臺灣臺北地方法院檢
    察署檢察官以99年度偵緝字第304號聲請簡易判決處刑，並
    由臺灣臺北地方法院於99年4月13日以99年度簡字第846號判
    處有期徒刑4月，如易科罰金，以1,000元折算1日確定等情
    ，有臺灣高等法院被告前案紀錄表、前開案號聲請簡易判決
    處刑書、刑事判決書各一份在卷可憑。
  (二)被告於98年5月間見報上刊登收購行動電話門號廣告，遂與
    對方聯繫，雙方約定每申辦一門號，即給付400元之代價，
    即基於幫助詐欺之未必故意，由該綽號「阿華」之成年男子
    載被告至臺南市各行動電話門市申辦行動電話門號，至多家
    行動電話門市申辦遠傳電信0000000000、0000000000號電話
    、亞太電信門號0000000000號電話及威寶電信0000000000號
    電話SIM卡，後交付予綽號「阿華」之成年男子，並取得約1
    ,600元之代價等情，業據被告於偵查及本院調查中陳述甚詳
    ，並有遠傳電信資料查詢單、亞太行動資料查詢單、威寶電
    信查詢單，及被告申辦門號0000000000號行動電話客戶資料
    卡各一紙均附卷可稽，即本件被告被訴基於幫助詐欺之未必
    故意，依詐騙集團成員負責收購行動電話成員之要求申辦多
    支行動電話門號後交予同一人，藉以供作詐騙集團對外行騙
    時使用之犯行，其申辦上開行動電話門號之時間、地點，及
    所取得代價，均交付同一人之對象等內容，均核與上開臺灣
    臺北地方法院前以99年度簡字第846號判決所認定之申辦時
    間相同，且依卷內資料，並無證據可以證明被告於同一日申
    辦所得行動電話門號係交付不同人士使用，故可認被告同一
    日申辦多組門號行動電話SIM卡後均交予綽號「阿華」之成
    年男子，則僅係單純一次之幫助犯罪行為，且被告此一幫助
    犯罪行為，業經前述法院判決確定，堪認本件與前案應為同
    一案件而經重複提起公訴。從而，本件與前案為同一案件，
    前案既已判決確定，自應為諭知免訴之判決。
三、經查：(一)依上開臺灣臺北地方法院99年度簡字第846號所確
    認之事實係「被告於98年5月9日以其名義申辦威寶電信門號
    0000000000號行動電話後，即在不詳時間將上開行動電話SI
    M卡持交予詐騙集團成員使用」等語。該判決並未認定被告
    於98年5月9日有交付該門號乙節，另依該判決內容所示，被
    告僅係單純交付該門號予不詳之人，並未敘及交付之對價及
    交付之對象等事實，有該判決書在卷可考（見本院卷第17-1
    9頁），乃原判決竟認臺灣臺北地方法院上開判決已認定被
    告於98年5月9日辦理該號行動電話SIM卡，並以400元之代價
    交予真實姓名、確實年籍均不詳綽號「阿華」之成年男子使
    用云云，顯然有所違誤。(二)被告於原審調查時固曾供稱於98
    年5月9日與收購電話門號之男子一同去申辦行動電話門號，
    約定每申辦一門號，即給付400元之代價，將連同遠傳電信0
    000000000門號等4個電話門號賣予不詳之人，並取得1,600
    元之代價等情，惟其並未提及當日是否另有販賣威寶電信00
    00000000號電話SIM卡之事實，有筆錄可參（見原審卷第78
    頁）。另被告前於99年1月14日在臺灣板橋地方法院檢察署
    偵訊時供稱：我在同一天交付遠傳、和信、臺灣大哥大及亞
    太等4個電話SIM卡，1張400元，4張共賣1,600元等語；復於
    99年3月23日在臺灣臺中地方法院檢察署檢察官偵訊時供稱
    ：我在臺南辦的，遠傳、臺灣大哥大申辦2支，是同一天申
    辦的，我也是同一天交給對方等語，依上開所供，其亦未提
    及交付上開臺灣臺北地方法院判決之威寶門號；況被告除於
    98年5月9日在臺南申辦遠傳電信0000000000、0000000000號
    、亞太電信0000000000號及威寶電信0000000000號電話SIM
    卡外，於同一日並有申辦臺灣大哥大0000000000、00000000
    00等2支電話門號預付卡，此有該公司基本資料查詢表可參
    （見本院卷第26-30頁），被告於98年5月9日共申辦6支電話
    門號無誤，是其交付之4個門號究有無包括威寶電信之00000
    00000號號電話SIM卡，自非無疑。(三)又上開臺灣臺北地院判
    決之詐騙事實係不詳之人於98年6月1日撥打該威寶電信門號
    0000000000號行動電話向被害人黃秀琴佯稱涉犯申辦人頭行
    動電話門號案件，須轉帳至指定帳戶以供清查，致黃秀琴陷
    於錯誤依其指示將50萬元匯出而受害。而本件係不詳之人於
    98年6月8日起始在網路上刊載販賣遊戲寶物之手法實施詐欺
    ，二者犯罪時間、手法完全不同，是被告是否同時將上開二
    門號販賣予同一人，更有可疑。(四)按檢察官就犯罪事實一部
    起訴者，其效力及其全部，此為審判不可分原則，亦即審判
    範圍之擴張，此種事實之擴張，須以未經起訴之事實與已起
    訴之事實俱為有罪且互有實質上或裁判上一罪之不可分關係
    為前提，若原起訴部分或併辦部分並非經認定有罪者，即不
    生一部與全部之關係，自不得就未起訴部分（或併辦部分）
    加以審判（最高法院86年度台上字第3764號，95年度台上字
    第7067號判決意旨、司法院73年8月20日第790號函參照）。
    本件原起訴部分既經原判決為免訴之諭知，依上開說明，自
    應將併辦部分退回檢察官處理，原審竟一併加以審判，亦有
    未洽。綜上，檢察官上訴意旨指摘原判決諭知免訴不當，為
    有理由，自應由本院將原判決撤銷，發回原法院另為妥適之
    判決，並不經言詞辯論為之。
據上論斷，應依刑事訴訟法第369條第1項後段、第372條，判決
如主文。
中    華    民    國    99    年    9     月    28    日
                  刑事第五庭    審判長法  官  楊明章
                                      法  官  蔡美美
                                      法  官  黃國永
以上正本證明與原本無異。
不得上訴。
                                      書記官  陳淑貞
中    華    民    國    99    年    9     月    28    日

司法院資訊處製作；財團法人民間司法改革基金會備份。
